【裁判字號】    98,交簡上,6
【裁判日期】    980831
【裁判案由】    過失傷害
【裁判全文】
臺灣雲林地方法院刑事判決             98年度交簡上字第6號
上  訴  人  臺灣雲林地方法院檢察署檢察官
被      告  乙○○
上列上訴人因過失傷害案件，不服本院虎尾簡易庭中華民國98年
2 月23日98年度虎交簡字第4 號刑事簡易判決（檢察官聲請簡易
判決處刑案號：97年度偵字第1489號），提起上訴，本院第二審
合議庭判決如下：
    主      文
上訴駁回。
    事實及理由
壹、犯罪事實：
    乙○○於民國96年12月16日晚間10時許，無駕駛執照卻駕駛
    車牌號碼7W-9250 號自用小客車（下稱本案自小客車），沿
    雲林縣崙背鄉○○村○○路由西往東方向行駛，駛至上揭中
    山路與南昌路交岔路口處欲左轉南昌路時，乙○○因見前揭
    南昌路東側即右側路面施工，即由中山路左轉南昌路西側即
    左側道路向北直行時，本應注意汽車行駛時，遇有特殊情況
    必須行駛左側道路時，除應減速慢行外，並注意前方來車及
    行人，依當時天候晴、夜間有照明、柏油路面乾燥、視距良
    好，路面雖有坑洞、道路工事，尚不致其無法注意，竟疏未
    注意及此，於南昌路大有5 號電桿附近前，不慎撞及正徒步
    行走於西側路旁之甲○○，致甲○○受有兩膝關節挫傷、頭
    部外傷、背部挫傷及右肘挫傷等傷害。乙○○於肇事後，偵
    查機關未發覺犯罪前，向到場處理之雲林縣警察局西螺分局
    崙背分駐所警員坦承肇事，自首並接受裁判。
貳、認定犯罪事實所憑之證據及理由：
一、被告以外之人於審判外之陳述雖不符刑事訴訟法第159 條之
    1 至之4 等4 條之規定，而經當事人於審判程序同意作為證
    據，法院審酌該言詞陳述或書面陳述作成時之情況，認為適
    當者，亦得為證據；當事人、代理人或辯護人於法院調查證
    據時，知有刑事訴訟法第159 條第1 項不得為證據之情形，
    而未於言詞辯論終結前聲明異議者，視為有前項之同意，同
    法第159 條之5 定有明文。其立法意旨在於傳聞證據未經當
    事人之反對詰問予以核實，原則上先予排除。惟若當事人已
    放棄反對詰問權，於審判程序中表明同意該等傳聞證據可作
    為證據；或於言詞辯論終結前未聲明異議，基於尊重當事人
    對傳聞證據之處分權，及證據資料愈豐富，愈有助於真實發
    見之理念，且強化言詞辯論主義，使訴訟程序得以順暢進行
    ，上開傳聞證據亦均具有證據能力。本案被告乙○○於本院
    審理程序時就被告以外之人之供述證據，均同意作為證據（
    參本院卷第19頁反面、第39頁反面、第63頁反面），本院審
    酌該等文書作成之形式，尚無瑕疵、並與待證事實具有關聯
    性等情況，認為適當，應認得為證據，揆諸前開說明，就本
    案所引用之供述書面證據均具有證據能力。
二、證明力部分：
(一)、上開犯罪事實，業經告訴人甲○○於警詢中指述甚詳，復有
    雲林縣警察局西螺分局道路交通事故現場圖、道路交通事故
    調查報告表(一)及(二)、現場照片5 張在卷可稽，另有慈愛綜合
    醫院96年12月25日診斷證明書1 紙附卷可明。而被告於警詢
    、偵查及本院審理時，對上開犯罪事實坦白承認，核與上揭
    證據資料相符，足認為真實。
(二)、「汽車除行駛於單行道或指定行駛於左側車道外，在未劃分
    向線或分向限制線之道路，應靠右行駛。但遇有特殊情況必
    須行駛左側道路時，除應減速慢行外，並注意前方來車及行
    人。」道路交通安全規則第95條第1 項定有明文。經查：
１、告訴人於本案車禍當日急診入院，經診斷認受有兩膝關節挫
    傷、頭部外傷、背部挫傷及右肘挫傷等傷害乙事，有慈愛綜
    合醫院96年12月25日診斷證明書1 紙在卷可考，可認告訴人
    確因本案車禍受有上述傷害。
２、被告於警詢時供稱：肇事前我駕駛本案自小客車從雲林縣崙
    背鄉○○○路（西往東）行經中山路與南昌路口，左轉南昌
    路（南往北），而南昌路右邊在道路施工，我將車子開往左
    邊車道就撞擊到甲○○（參警卷第3 頁），而南昌路由北往
    南方向之東側路面（即右側車道），有工程施作，置放三角
    椎數只乙事，亦有現場照片2 張在卷可稽（參本院卷第37、
    39頁），是被告本欲左轉南昌路行駛，見南昌路東側即右側
    路面施工，改而左轉南昌路西側即左側道路向北直行，則被
    告本應靠右行駛，遇有右側道路施工之特殊情況，改行駛左
    側道路時，被告自應知悉更該減速慢行外，並注意前方來車
    及行人，又依當時之情事，道路雖有施工及坑洞，卻均在右
    側道路上，有現場照片5 張附卷足徵（參警卷第37至39頁）
    ，可見未阻礙被告當時靠左行駛之行車動線與車前視距。再
    者，本案自小客車係先以左前車頭撞及告訴人後，告訴人倒
    向本案自小客車之前擋風玻璃左下角處乙事，亦有道路交通
    事故調查報告表(二)、現場照片2 張在卷可明（參警卷第32、
    38頁），則告訴人應係沿路邊行走，非突然自跑邊衝出，致
    被告無法閃避，是依當時之情況，被告無不能注意之情事，
    被告竟仍疏未注意及此，因此撞及靠路邊行走之告訴人，被
    告對此自應負過失責任。
３、勾稽以上，果若被告駕車行經上開道路時，有減速慢行，並
    注意前方來車及行人，當可避免本案車禍之發生，是被告之
    過失行為，與告訴人受有上開傷害結果間，具有相當之因果
    關係。
４、告訴人雖指稱本案係案外人程郁鈞駕駛本案自小客車所肇事
    ，被告僅係擔罪。然而：程郁均於警詢、偵查均否認其為實
    際肇事者，又本案自小客車之車主陳建亨於警詢時陳稱：是
    乙○○跟我說要借用車輛出去上下而已（參警卷第23頁），
    再者，證人李應來也於警詢時陳述：我有看見陳建亨於96年
    12月16日晚間9 時30分許，在我經營的冷眼茶坊內，將一串
    鑰匙交與被告（參警卷第28頁），李應來復於偵查時證稱：
    後來我們在現場問是誰開的車，被告就跑出來說是他開的，
    當場我沒有聽到，也不知道有沒有人說開車的是「炳能的兒
    子」（即程郁鈞）（參偵卷第34頁）。此外，被告迭於警詢
    、偵查及本院審理時均坦承其為本案肇事者，並對於車禍發
    生之經過一一供認綦詳，且車禍現狀與及其他證人供述，互
    相符合，是由卷內證據資料所示，難認被告之自白係出於頂
    罪之因，不能證明告訴人所指為真，告訴人所述，自難為本
    院所採。
(三)、綜上所述，本案事證明確，被告犯行應堪認定。
、論罪科刑之理由：
一、核被告所為，係犯刑法第284 條第1 項前段過失傷害罪。
二、被告無駕駛執照卻仍駕駛本案自小客車肇事，致告訴人受傷
    等情，業經被告供認在卷，並有證號查詢汽車駕駛人列印表
    1 紙在卷可徵，是應依道路交通管理處罰條例第86條第1 項
    之規定，加重其刑。
三、被告於肇事後，在雲林縣警察局西螺分局崙背分駐所員警前
    往現場處理時，向警員坦承肇事，並接受裁判，有雲林縣警
    察局西螺分局道路交通事故肇事人自首情形紀錄表可稽，符
    合自首之要件，依刑法第62條前段之規定減輕其刑，並依法
    先加後減。
四、原審依據上開事證，認被告罪證明確，予以論科，並審酌卷
    內事證所示之一切情狀，適用道路交通管理處罰條例第86條
    第1 項、刑法第284 條第1 項前段、第41條第1 項前段，刑
    法施行法第1 條之1 第1 項、第2 項前段之規定，量處被告
    拘役50日，並諭知易科罰金之折算標準，認事用法及量刑均
    合法妥適，公訴人上訴主張原審量刑過輕，指責原審未斟酌
    被告至今未與告訴人和解協調賠償事宜，犯後態度不佳，請
    求撤銷原判決。然上開情事，於原審審理時既已存在，並為
    原審量刑時所參酌，且被告於本院審理時均坦白承認犯行，
    尚有悔意，是公訴人仍執前詞遽指原審量刑不當，請求撤銷
    改判，為無理由，應予駁回。
肆、應適用之法條：
    依刑事訴訟法第455 條之1 第1 項、第3 項、第368 條，判
    決如主文。
本案經檢察官吳淑娟到庭執行職務。
中    華    民    國    98    年    8     月    31    日
                    交通法庭  審判長法  官  王聰明
                                    法  官  吳錦佳
                                    法  官  藍家偉
以上正本證明與原本無異。
本件判決不得上訴。
                                    書記官  王雪招
中    華    民    國    98    年    8     月    31    日
附錄本案論罪科刑法文全文：
刑法第284 條：
因過失傷害人者，處6 月以下有期徒刑、拘役或5 百元以下罰金
，致重傷者，處1 年以下有期徒刑、拘役或5 百元以下罰金。
從事業務之人，因業務上之過失傷害人者，處1 年以下有期徒刑
、拘役或1 千元以下罰金，致重傷者，處3 年以下有期徒刑、拘
役或2 千元以下罰金。


司法院資訊處製作；財團法人民間司法改革基金會備份。
